臺灣臺北地方法院刑事判決　　　　　　　 95年度選訴字第3號
　　公　訴　人　臺灣臺北地方法院檢察署檢察官
　　被　　　告　丁○○
　　　　　　　　庚○○
　　　　　　　　　　　　弄1號.
　　　　　　　　戊○○
　　　　　　　　甲○○
上列被告等因違反公職人員選舉罷免法等案件，經檢察官提起公
訴（95年度選偵字第7、8、10號），被告等均就被訴事實為有罪
之陳述，檢察官聲請改依協商程序，本院合議庭裁定由受命法官
獨任進行協商程序，判決如下：
    主      文
丁○○、庚○○、戊○○、甲○○有投票權人，收受賄賂，而許
以投票權為一定之行使，各處有期徒刑貳月，如易科罰金，均以
銀元佰元即新臺幣玖佰元折算壹日。均緩刑貳年。均褫奪公權
貳年。扣案如附表所示之物均沒收；未扣案戊○○收受之賄賂綿
羊油禮盒一盒沒收，如全部或一部不能沒收時，追徵其價額。
    事實及理由
一、犯罪事實：丁○○於民國（下同）九十五年四月間，係新店
    市建國里第一鄰鄰長陳江心婦之夫，庚○○為建國里第二鄰
    鄰長，翁朝根（另經檢察官為緩起訴處分）為建國里第三鄰
    鄰長，戊○○為建國里第四鄰鄰長，辛○○為建國里第六鄰
    鄰長（惟戶籍設於新店市仁愛里，未設於建國里），魏蘭昌
    （另經檢察官為緩起訴處分）為建國里第七鄰鄰長，乙○○○（另經檢察官為緩起訴處分）為建國里第九鄰鄰長，江丕
    玉（另經檢察官為緩起訴處分）為建國里第十鄰鄰長，甲○○為建國里第十二鄰鄰長，鍾延岡為建國里第十三鄰鄰長，
    卓素珍（另經檢察官為緩起訴處分）為建國里第十四鄰鄰長
    ，范步臣為建國里第十六鄰鄰長，均為臺北縣新店市建國里
    里民或（兼）任建國里鄰長，且為臺灣省各縣第十八屆縣轄
    市民代表選舉或臺灣省各縣市第十八屆村里長選舉（於九十
    五年六月十日舉行投開票）之有投票權人。緣己○○（業經
    本院判決確定）當時為臺北縣新店市之市民代表，丙○○（
    另行審理中）則為臺北縣新店市建國里里長（亦為建國里現
    任里長），兩人為求均能順利連任該屆市民代表及里長職務
    ，由丙○○前於九十五年四月十九日，告知己○○將於同月
    二十一日晚間七時至九時許，在建國里第十五鄰鄰長許英助
    位於新店市○○路二八四巷四弄七號住處（後設為丙○○之
    競選總部）之地下室，將召集有投票權之建國里各鄰鄰長、
    里民，前來進行聯誼座談以討論里內消防、公共事務，並邀
    請己○○到場共襄盛舉，兩人均知此係尋求各鄰鄰長或里民
    支持其等競選連任之大好良機，己○○遂欣然同意前往。而
    丙○○於開會前，即聯絡建國里各鄰長至許英助家中開會，
    而丁○○、庚○○、翁朝根、戊○○、辛○○、魏蘭昌、乙○○○、江丕玉、甲○○、鍾延岡、卓素珍及范步臣等人，
    即於同年四月二十一日晚間七時至九時許，陸續依約到達許
    英助家中。而因己○○之好友羅邦治於同年一月下旬，曾贈
    予約三十盒之綿羊油禮盒（以禮盒包裝，內含七十公克保濕
    護手霜一瓶、一百二十毫升濃縮羊毛脂油一瓶及二罐各六十
    公克濃縮羊毛脂精華霜，價值新臺幣〈下同〉約六百八十元
    ，下簡稱綿羊油禮盒），己○○得悉將召開前揭會議，即想
    可借花獻佛，將之轉贈當天到場之建國里各鄰長或里民每人
    一份，以尋求大家支持其等競選連任。己○○與丙○○即基
    於意圖以賄選方式連任本屆市民代表、里長之犯意聯絡，由
    先到場之丙○○邀請大家進入地下室開會，並於當日晚間七
    時三十分許起，開始主持會議，會中除提及部分里環保及火
    災防護等公共事務議題外，同時向在場有選舉權之鄰長、里
    民表示尋求支持連任里長、協助拉票，並表明因此次有人出
    來競爭，選得比較困難、若能順利當選里長，下屆則不會再
    出來競選等語，請求與會人士支持其競選連任，而行求到場
    之鄰長、里民等為投票權一定之行使，旋己○○亦依約於當
    晚七時五十五分許，抵達許英助住處地下室之會議場所，經
    由丙○○之介紹，先發放附有照片及市民代表職稱之名片，
    自行向到場之鄰長、里民請求支持連任市民代表之意，而行
    求為投票權一定之行使。己○○同時告知丙○○已準備精美
    之禮物，將贈送在場之鄰長後，復向在場之乙○○○、魏蘭
    昌、江丕玉、甲○○等人表示待會有禮盒到場，想贈予大家
    ，禮盒係朋友送的、澳洲進口的見面禮，請大家不要客氣、
    請試用等語，引起一陣鼓掌支持聲後，復稱：請大家多幫忙
    、多關照一下等語，而行求賄賂，惟已有與會之人先離去而
    未聽聞，且因當場仍有多人彼此交談聊天，己○○又未站在
    臺前請會眾注意傾聽，仍有部分在場者並未聽聞己○○行求
    賄賂之意思表示。己○○粗估在場鄰長或里民人數後，旋於
    許英助家一樓，去電某不詳友人速帶綿羊油禮盒約十幾盒到
    場，己○○為避嫌，於確認禮盒送至該處後，隨即離去。嗣
    某姓名、年籍不詳人士依己○○指示，於同（二十一）日晚
    間八時三十分許，攜禮盒到許英助家中後，即將禮盒分置於
    一樓或地下室處，丙○○已知禮盒係己○○所贈，且每盒禮
    盒價值均足資為賄選之對價，乃延前與己○○共同賄選之犯
    意聯絡，由丙○○於當晚九時許鄰長座談會議結束之際，自
    居為禮盒共同贈與人及協助己○○發放禮盒之人地位，在許
    英助家中，以親手交付或請受贈人自行取走之方式，致贈予
    到場之鄰長及里民丁○○、庚○○、翁朝根、戊○○、辛○○、乙○○○、魏蘭昌、江丕玉、甲○○、卓素珍及許黃美
    鶴每人各一份綿羊油禮盒，以交付賄賂，同時跟與會人士握
    手及再度請求支持其競選連任建國里里長之意。而獲贈禮盒
    之丁○○、庚○○、翁朝根、戊○○、乙○○○、魏蘭昌、
    江丕玉、甲○○、卓素珍等人，均對丙○○、己○○已表示
    行求賄賂之意思知悉，卻均仍收受丙○○交付之綿羊油禮盒
    表示許投票權為一定行使之意。其後，臺灣臺北地方法院檢
    察署檢察官因接獲某匿名人士檢舉後，指揮專案小組員警蒐
    證，並命法務部調查局臺北縣調查站（下稱臺北縣調站）及
    臺北縣政府警察局新店分局員警於同年五月二十二日，依法
    執行搜索，而在丁○○、庚○○住處，搜獲如附表編號一、
    二所示之綿羊油禮盒。而戊○○所收受之綿羊油禮盒一盒，
    已贈予不知情之薛濟廉（業經薛濟廉攜至美國），而未扣案
    ；甲○○所收受之綿羊油禮盒一盒，亦贈予不知情之毛新春
    ，經檢察官依法命甲○○將該綿羊油禮盒於同年五月二十六
    日主動提供，而予以扣押（如附表編號三所示）。
二、證據名稱：
    （一）、被告丁○○、庚○○、戊○○、甲○○於偵查中及
            本院時之供述，且其等於本院九十六年三月二十二
            日準備程序時，當庭為認罪之意思表示。
    （二）、被告己○○於偵查中及本院審理時之供述及以證人
            身分具結之證述。
    （三）、被告丙○○於偵查時之供述及以證人身分具結之證
            述。
    （四）、證人翁朝根、辛○○、乙○○○、魏蘭昌、鍾延岡
            、劉駿明等於偵查中具結之證述。
    （五）、綿羊油禮盒之照片一幀、贓證物品清單二紙、扣押
            物品目錄表三紙、扣案如附表所示之物。
三、本件經檢察官與被告丁○○、庚○○、戊○○、甲○○於審
    判外達成協商之合意，被告丁○○、庚○○、戊○○、甲○○均已當庭認罪，其等之合意內容為：被告丁○○、庚○○
    、戊○○、甲○○均願受科刑範圍為有期徒刑二月，緩刑二
    年等情，此有本院九十六年三月二十二日準備程序及訊問筆
    錄可參。查：上開協商合意並無刑事訴訟法第四百五十五條
    之四第一項所列情形之一，檢察官聲請改依協商程序而為判
    決，本院爰不經言詞辯論，於協商合意範圍內為協商判決如
    主文所示。而按「犯本章之罪或刑法分則第六章之妨害投票
    罪，宣告有期徒刑以上之刑者，並宣告褫奪公權」，公職人
    員選舉罷免法第九十八條第三項定有明文，爰依前開規定及
    刑法第三十七條第二項之規定，分別宣告被告各褫奪公權二
    年。又按公職人員選舉罷免法第九十一條第三項固規定預備
    或用以行求期約或交付之賄賂，不問屬於犯人與否沒收之。
    但如其賄賂已交付與有投票權人收受，收受者係犯刑法第一
    百四十三條第一項之罪，其收受之賄賂應依刑法第一百四十
    三條第二項之規定，於其對向共犯所犯投票受賄罪之從刑宣
    告沒收之，如全部或一部不能沒收時，追徵其價額，此時即
    不得再依上開規定對交付賄賂者為沒收之宣告（最高法院九
    十五年度臺上字第一四七號判決意旨可資參照）。查：如附
    表所示之賄賂，均已交付予有投票權人即被告丁○○、庚○○、甲○○收受，自不得再依公職人員選舉罷免法第九十一
    條第三項規定對交付賄賂者為沒收之宣告，而應依刑法第一
    百四十三條第二項規定宣告沒收；至交付予被告戊○○之綿
    羊油禮盒一盒，並未扣案，有搜索扣案筆錄暨無應扣押之物
    證明書各一紙可按，應依刑法第一百四十三條規定宣告沒收
    ，如全部或一部不能沒收時，追徵其價額，均附此說明。
四、應適用之法條：刑事訴訟法第四百五十五條之二第一項、第
    四百五十五條之四第二項、第四百五十五條之八、第四百五
    十四條，公職人員選舉罷免法第九十八條第三項，刑法第十
    一條前段、第二條第一項前段、第一百四十三條第一項、第
    二項、第三十七條第二項、第七十四條第一項第一款、修正
    前刑法第四十一條第一項前段，刑法施行法第一條之一，修
    正前罰金罰鍰提高標準條例第二條，現行法規所定貨幣單位
    折算新臺幣條例第二條，判決如主文。
五、末以，本件係依協商所為之科刑判決，除有刑事訴訟法第四
    百五十五條之四第一項第一款、第二款、第四款、第六款、
    第七款所定情形之一，或協商判決違反同條第二項之規定外
    ，不得上訴。又如有上列得上訴事由，而不服本件判決，得
    自收受判決送達之日起十日內，向本院提出上訴書狀，上訴
    於第二審法院。
本案經檢察官楊榮宗到庭執行職務。
中　　華　　民　　國　　96　　年　 　7  　月 　　13　　日
    　　　　　　　　　刑事第十六庭法　官　徐千惠
以上正本證明與原本無異。
如不服本判決，應於判決送達後10日內向本院提出上訴狀 (應抄
附繕本)。
                                  書記官  陳豪達
中　　華　　民　　國　　96　　年　　 7　  月　　 16　　日
附錄本罪論罪科刑法條：
公職人員選舉罷免法第98條
（從重主義）
犯本章之罪，其他法律有較重處罰之規定者，從其規定。
辦理選舉、罷免事務人員，假借職務上之權力、機會、或方法，
以故意犯本章之罪者，加重其刑至二分之一。
犯本章之罪或刑法分則第 6 章之妨害投票罪，宣告有期徒刑以上
之刑者，並宣告褫奪公權。
中華民國刑法第143條
（投票受賄罪）
有投票權之人，要求、期約或收受賄賂或其他不正當利益，而許
以不行使其投票權或為一定之行使者，處3年以下有期徒刑，得
併科5千元以下罰金。
犯前項之罪者，所收受之賄賂沒收之。如全部或一部不能沒收時
，追徵其價額。
附表（扣案物）：
┌──┬────────┬─────────┬───┐
│編號│ 扣 案 物 名 稱 │  持   有   人    │備註  │
├──┼────────┼─────────┼───┤
│一  │綿羊油禮盒一盒  │   丁○○         │經起訴│
│    │                │  （陳江心婦）    │收賄罪│
│    │                │                  │，業與│
│    │                │                  │檢察官│
│    │                │                  │進行認│
│    │                │                  │罪協商│
│    │                │                  │程序  │
│    │                │                  │      │
├──┼────────┼─────────┼───┤
│二  │綿羊油禮盒一盒  │   庚○○         │經起訴│
│    │                │                  │收賄罪│
│    │                │                  │，業與│
│    │                │                  │檢察官│
│    │                │                  │進行認│
│    │                │                  │罪協商│
│    │                │                  │程序  │
│    │                │                  │      │
├──┼────────┼─────────┼───┤
│三  │綿羊油禮盒一盒  │    甲○○        │1.經起│
│    │                │                  │訴收賄│
│    │                │                  │罪，業│
│    │                │                  │與檢察│
│    │                │                  │官進行│
│    │                │                  │認罪協│
│    │                │                  │商程序│
│    │                │                  │      │
│    │                │                  │2.孔祥│
│    │                │                  │鈞主動│
│    │                │                  │提出  │
│    │                │                  │      │
└──┴────────┴─────────┴───┘
